【裁判字號】    89,上易,920
【裁判日期】    890613
【裁判案由】    詐欺等
【裁判全文】
臺灣高等法院臺中分院刑事判決                    八十九年度上易字第九二號
    上  訴  人
    即自訴  人  甲○○
    上  訴  人
    即自訴  人  乙○○
    自訴代理人  丙○○
    被      告  丁○○
    選任辯護人  蕭顯榮
右上訴人因詐欺案件，不服台灣台中地方法院八十八年度自字第一三九一號中華民國
八十九年二月廿九日第一審判決，提起上訴，本院判決如左：
    主      文
上訴駁回。
    事實及理由
一、本案經本院審理結果，認被告丁○○被訴詐欺犯行應為免訴判決，被訴損害債權
    犯行係屬犯罪不能證明，其證據及理由，業據第一審判決書理由欄記載甚詳，爰
    引用之（如附件）。原審以被告上開犯嫌，已經判決確定及不能證明被告犯罪，
    而依刑事訴訟法第三百零二條第一款及第三百零一條第一項規定，分別諭知免訴
    及無罪之判決，經核認事用法，並無不合，自訴人上訴意旨謂「本件自訴人前在
    原審七十八年度自字第六七五號案自訴被告與其母劉張麗雲兩人犯詐欺、侵占等
    罪嫌，係指訴因受該二人脅迫，而與被告訂定買賣系爭房地契約，被告等復未依
    所訂契約內容履行，迄未給付價款，顯然違約，而有共犯詐欺、侵占犯行為論據
    ，與本件自訴人指訴被告積欠系爭房地價款及利息，置之不理，又於七十九年十
    月廿四日將系爭房地出售於案外人張進興，並辦畢房地所有權移轉登記之詐欺取
    得財產上不法利益之情形，自為不相同之犯罪事實內容，是本件自訴並無經判決
    確定，原審未經詳加調查，遽為免訴及無罪判決，尚有未當。」云云，然按案件
    曾經判決確定者，應諭知免訴之判決，法有明定，所謂案件之同一性，係指同一
    被告被訴社會事實關係相同者而言，如犯罪事實之基本社會事實為同一，縱所指
    犯罪形態，行為人人數等雖有差異，於其事實之同一性並不影響亦明，本件自訴
    人之指訴係以被告向其購買系爭房地，予以出售處分，使自訴人受損害為據，而
    上開前案係指被告與人向其購買系爭房地，未交付價款，使其受害云云，依上開
    見解，自係同一案件，原審據此為本件被告被訴詐欺部分為免訴之判決，核無違
    誤，另就被告被訴毀損債權部分，自訴人既自承迄未對被告取得任何執行名義，
    被告自無成立該罪責可言，並據原審判決理由論述綦詳，此外，又乏其他積極事
    證足證被告犯行，自難遽律被告罪責，自訴人上訴認應就被告予以論罪科刑，而
    指摘原判決不當，為無理由，應予駁回。
中      華      民      國    八十九     年      六       月    十三    日
                                  臺灣高等法院臺中分院刑事第一庭
                                        審判長法  官  陳  紀  綱
                                              法  官  陳  登  源
                                              法  官  蕭  錦  鍾
右正本證明與原本無異。
不得上訴。
                                              書記官  蘇  昭  文
中      華      民      國    八十九     年      六       月     十五   日
                                                                        Ｏ
臺灣臺中地方法院刑事判決                        八十八年度自字第一三九一號
    自  訴  人  甲○○  住台中市○區○○路一０四號三樓
                乙○○  住同右
    共同代理人  丙○○  住台中縣太平市○○路○段三十五巷三號
    被      告  丁○○  女四十歲（民國四十八年四月十六日日生）
                        住台中市○○路○段九六號
                        身分證統一編號：Ｚ000000000號
    選任辯護人  蕭顯榮律師
右列被告因詐欺等案件，經自訴人提起自訴，本院判決如左：
    主  文
丁○○被訴詐欺部分免訴。
其餘被訴損害債權部分無罪。
    理  由
一、自訴意旨略以：被告丁○○於七十七年一月十二日承買自訴人所有坐落台中市○
    ○區○○段第二０九之八、二０九之十五號建地，應有部分一千分之四六二及坐
    落其上門牌台中市○○路三八七巷四號建物全部（以下簡稱系爭房地）。被告應
    付自訴人總價款為新台幣（下同）二百九十萬元，扣除被告已付自訴人定金五十
    八萬二千零五十元，代繳國銀公司貸款十六萬二千五百元，尚欠自訴人價款二百
    十五萬五千四百五十元及自七十七年一月十六日起至八十八年十月三十一日止之
    利息計一百二十七萬零八百五十五元；另自訴人代償台中市農會貸款利息二萬二
    千八百三十七元，合計被告應給付自訴人為三百四十四萬九千一百四十二元。自
    訴人曾以台中郵局第一三六三三號、三八三四號、五八二二號存證信函催告被告
    交付，均未獲置理。又查被告已將系爭房地  以買賣為原因，於七十九年十月二
    十四日及同年十一月十九日出賣與案外人張進興，並經辦理所有權移轉登記與案
    外人張進興。足證被告確有以買賣不動產詐欺方法而取得系爭房地財產上之不法
    利益，因認被告涉犯刑法第三百三十九條第二項之詐欺罪嫌及同第三百五十六條
    之損害債權罪嫌云云。
二、免訴部分：
（一）按案件曾經判決確定者，應諭知免訴之判決，此於自訴程序亦準用之，刑事訴
      訟法第三百四十三條、第三百零二條第一款，分別定有明文。又對於曾經判決
      確定之案件，重行提起自訴，雖所訴之罪名不同，而事實之內容則完全一致，
      仍不失其案件之同一性，依刑事訴訟法第法第三百零二條第一款之規定，自應
      諭知免訴之判決，最高法院四十六年度台上字第號一五０六號著有判例可資參
      照。
（二）查自訴人曾以同一事實自訴被告丁○○詐欺、侵占及強制使人行無義務犯行，
      經本院於七十九年二月十四日以七十八年度自字第六七五號判決被告無罪，嗣
      經自訴人提起上訴，經台灣高等法院台中分院於七十九年六月十二日以七十九
年度上易字第四一八號駁回自訴人上訴確定案，有該案刑事判決二件及本院被
      告全國前案紀錄表一份附卷可稽。本案自訴人再以同一事實，認被告涉犯刑法
      第三百三十九條第二項之詐欺得利罪提起自訴，依照首開說明及判列意旨，自
      訴人自訴被告涉犯詐欺部分，自為前案確定判決效力所及，依上開說明，應諭
      知免訴之判決。
三、無罪部分：
（一）自訴人另以被告已將系爭房地以買賣為原因，於七十九年十月二十四日及同年
      十一月十九日出賣與案外人張進興，並經辦理所有權移轉登記與案外人張進興
      ，認被告尚涉犯刑法第三百五十六條之損害債權罪。惟按犯罪事實應依證據認
      定之，無證據不得推定其犯罪事實；又不能證明被告犯罪者，應諭知無罪之判
      決，刑事訴訟法第一百五十四條、第三百零一條第一項分別定有明文。又按刑
      法第三百五十六條之損害債權罪，係債務人於將受強制執行之際，意圖損害債
      權人之債權而毀壞、處分或隱匿其財產為構成要件；又該條所稱債務人，係專
      指債權人已依強制執行法之規定，對之取得執行名義，得隨時聲請法院強制執
      行之強制執行債務人而言。經查自訴人曾對被告就上開系爭房地之買賣契約提
  起解除契約之民事訴訟，經本院民事庭以七十七年度訴字第二三八八號、台灣
      高等法院台中分院以七十八年度上更（一）字第六七號、最高法院七十九年台
      上字第三一二號駁回自訴人之訴確定在案。又第三人陳華平、謝佑坤等人對被
      告及自訴人提起請求撤銷上開買賣行為之民事訴訟，亦均受敗訴判決確定等情
      ，有各該民事歷審判決書附卷可稽。自訴人代理人並自承迄今尚未對丁○○取
      得任何執行名義，被告即非該條所稱之債務人。又被告與自訴人間之上開不動
      產所有權移轉登記既仍屬有效存在，則被告將之出賣並移轉所有權與第三人張
      進興，則屬有權處分，核與刑法第三百五十六條之損害債權罪之構成要件不合
      。此外，復查無其他任何證據，足認被告有何損害債權犯行，其犯罪即屬不能
      證明，自應為無罪判決之諭知。
據上論斷，應依刑事訴訟法第三百四十三條、第三百零二條第一款、第三百零一條，
判決如主文。
中      華      民      國      八十九      年    二    月    二十九    日
                                        法  官  翁  芳  靜
右正本證明與原本無異。
如不服本判決，應於送達後十日內向本院提出上訴狀（須附繕本），上訴於台灣高等
法院台中分院。
                                        書記官
中      華      民      國      八十九      年    二    月    二十九    日


司法院資訊處製作；財團法人民間司法改革基金會備份。
